【裁判字號】    98,交抗,1911
【裁判日期】    980909
【裁判案由】    違反道路交通管理處罰條例
【裁判全文】
臺灣高等法院交通事件裁定            98年度交抗字第1911號
抗  告  人
即受處分人  甲○○
上列抗告人因違反道路交通管理處罰條例案件，不服臺灣基隆地
方法院，中華民國98年6月23日所為裁定（98年度交聲字第190號
、第197號），提起抗告，本院裁定如下：
    主  文
原裁定關於交通部公路總局臺北區監理所基隆監理站基監字第裁
42-C00000000號裁決書異議駁回部分撤銷。
上開撤銷部分發回臺灣基隆地方法院。
其他抗告駁回。
    理  由
一、本件抗告人即受處分人甲○○於民國96年11月22日下午2時
    50分，騎乘2GQ-223號重型機車，行經瑞芳瑞八公路粗坑口
    ，在有燈光號誌管制之交叉路口，闖紅燈，又拒絕停車接受
    稽查而逃逸，遭台北縣警察局瑞芳分局四腳亭派出所員警依
    道路交通管理處罰條例第53第1項、第60條第1項第1款規定
    ，掣單逕行舉發，經原處分機關即交通部公路總局臺北區監
    理所基隆監理站以基監字第裁42-C00000000號、42-C000000
    00號裁決書分別裁罰罰緩新台幣（下同）4,500元，並記違
    規點數3點及罰緩6,000元，並記違規點數1點。原裁定以98
    年3月30日基監字第裁42-C00000000號裁決書，係經郵政機
    關於98年4月1日送達於受處分人位於基隆市○○街379巷136
    之1號2樓住處，由其同居父親黃尚貴收受，於98年4月1日發
    生送達之效力。受處分人遲至98年6月2日始提出異議狀，已
    逾期，而將此部分異議駁回。又以原處分機關於98年3月30
    日所為基監字第裁42-C000 00000號裁決書，經郵政機關於
    98年4月6日送達，在上址未獲會晤本人、同居人、受雇人，
    依有關寄存送達之規定寄存於基隆暖暖31郵局。合法異議期
    間自98年4月17日（即其送達生效之翌日）起算至98年5月6
    日止，受處分人遲至98年6月2日下午始提出異議狀，已逾期
    ，而將受處分人此部分之異議亦予駁回。
二、抗告意旨略以：受處分人於98年4月6日即收受交通部公路總
    局臺北區監理所基隆監理站基監字第裁42-C00000000號裁決
    書，合法提出異議期間末日98年4月26為星期日，受處分人
    於翌日即98年4月27日向原處分機關提出申訴書，並未逾期
    。受處分人在上開時地，決無闖紅燈且攔檢不停加速逃逸之
    情事存在，因暖暖至四腳亭路段均有攝影機，異議人要求舉
    發員警提出證據，但員警無法提出，自有可議之處，為此請
    求撤銷原處分及原裁定等語。
三、關於撤銷發回部分（即交通部公路總局臺北區監理所基隆監
    理站基監字第裁42-C00000000號裁決書部分）：
  (一)按道路交通管理處罰條例第87條第1 項規定：受處分人不服
    第8 條主管機關所為之處罰得於接到裁決之翌日起20日內向
    管轄地方法院聲明異議。聲明異議，應以司法狀紙，敘述異
    議之理由，提出於原處分機關為之，道路交通案件處理辦法
    第13條前段亦定有明文。又聲明異議係不服裁決處分之請求
    救濟方法，故當事人於聲明異議期限內表示不服，無論其形
    式上誤用何字樣，仍不妨礙其提起聲明異議之效力，有最高
    法院88年度臺抗字第114號裁判意旨可資參照。另按交通法
    庭認聲明異議不合法律上之程式或其異議權已經喪失者，應
    以裁定駁回之，但其不合法律上之程式可補正者，應先定期
    命為補正，逾期不補正者，即予駁回，道路交通案件處理辦
    法第18條亦定有明文。
  (二)查受處分人於98年4月27日向原處分機關提出申訴狀，申訴
    狀載明：「本案員警無法提出違規證明就開罰，本人不服，
    還是請相關單位提出證明。如果本案成立，當初員警無追上
    前攔檢，那員警是否為失職？有人逃逸不受檢就只有開單而
    已嗎？」，原處分機關98年4月30日北監基四字第098200244
    0號亦載明受處分人於98年4月27日有提出申訴書一事，此經
    本院以公務電話聯絡，經原處分機關傳真，有公務電話紀錄
    表、原處分機關承辦人員傳真本院之該函 (稿)及受處分人
    98年4月27日之申訴書可稽（見本院卷第9至11頁）。從陳述
    書格式與申訴內容觀之，已針對本件裁罰之事實提出抗辯，
    即抗告人形式上雖未載明「聲明異議」一詞而誤用申訴書，
    然核抗告人之真意，當係表示對原處分機關所為之處罰有所
    不服而提出異議甚為明確，揆諸上揭說明，抗告人之申訴並
    不妨礙其聲明異議之效力；而未使用司法狀紙，亦得命補正
    。則抗告人顯於98年4月27日即針對原處分機關基監字42-C0
    0000000號裁決書提書聲明異議狀，並非遲至同年6月2日始
    聲明異議。原審未查上情，以抗告人延至98年6月2日始向管
    轄地方法院提出異議，已逾20日之法定期間，謂其異議權已
    經喪失，逕依道路交通案件處理辦法第18條規定，駁回異議
    之聲明，容有未洽。抗告人對此有所指摘，應認抗告有理由
    。
  (三)本件抗告人係以其在上開時地，並無闖紅燈且攔檢不停加速
    逃逸之情事存在，為此請求調閱暖暖至四腳亭路段之攝影機
    為證等詞置辯，此涉及本件原處分機關對抗告人違規事實認
    定是否正確，及本件是否另有道路交通管理處罰條例第60條
    第1項處罰規定之適用，均未經原審進行實體審查，為維抗
    告人之審級利益，自當由本院撤銷原裁定，並發回原審法院
    就此部分更為適法處理。
四、關於抗告駁回部分（即交通部公路總局臺北區監理所基隆監
    理站基監字42-C00000000號裁決書部分）：
  (一)按受處分人不服道路交通管理處罰主管機關所為之處罰者，
    其得聲明異議之期間為20日，已如前述，受處分人不符原處
    分，自應於上開規定之期間內向法院聲明異議，倘受處分人
    逾期異議，即於法不合，法院自應裁定駁回。另依道路交通
    管理處罰條例第87條規定向管轄法院聲明異議之期間，自裁
    決送達之翌日起算，並得依法扣除在途期間，道路交通案件
    處理辦法第12條亦定有明文。而當事人居住於處罰機關所在
    之鄉、鎮、市（包括縣轄市、省轄市及院轄市），且居住於
    受理聲明異議案件法院之管轄區域者，依法院訴訟當事人在
    途期間標準第4條第1項第1款之規定，不扣除在途期間。次
    按處理違反道路交通管理事件，有關文書送達之程序，依行
    政程序法之規定，違反道路交通管理事件統一裁罰基準及處
    理細則第5條定有明文。又送達，於應受送達人之住居所、
    事務所或營業所為之；於應送達處所不獲會晤應受送達人時
    ，得將文書付與有辨別事理能力之同居人、受僱人或應送達
    處所之接收郵件人員，行政程序法第72條第1項前段、第73
    條第1項分別定有明文。
  (二)經查：本件基監字第裁42-C00000000號違反道路交通管理事
    件裁決書，由郵政機關於98年4月1日送達於抗告人上址住處
    ，由其同居之父親收受，達證書影本可稽（見原審卷第10頁
    ）即發生送達之效力。抗告人對原處分機關是項裁決不服，
    其法定聲明異議期間20日，計至98年4月21日止，其異議期
    間即已屆滿。受處分人遲至98年6月2日始具狀向管轄地方法
    院提出異議，此有蓋有臺灣基隆地方法院收狀登記章之聲明
    異議狀在原卷可稽（見原審卷第1頁），受處分人此部分之
    聲明異議顯已逾越法定不變期間，其聲明異議不合法律上之
    程式，且無從補正。原裁定法院將受處分人此部分之異議聲
    明駁回，其認事用法，並無違誤，抗告人仍執前詞提起此部
    分抗告，並無理由，應予駁回。
據上論斷，應依道路交通案件處理辦法第26條，刑事訴訟法第41
2條、第413條，裁定如主文。
中    華    民    國    98    年    9     月    9     日
                  刑事第二十一庭審判長法  官  蔡聰明
                                      法  官  許永煌
                                      法  官  趙文卿
以上正本證明與原本無異。
不得再抗告。
                                      書記官  葉金發
中    華    民    國    98    年    9     月    9     日


司法院資訊處製作；財團法人民間司法改革基金會備份。
